臺灣高等法院高雄分院民事裁定　　　　　 100年度抗字第95號
抗　告　人　張漢威
相　對　人　國防部軍備局
法定代理人　劉復龍　同上
上列抗告人因與相對人間拆屋還地等事件，對於中華民國100 年
2 月24日台灣屏東地方法院98年度訴字第1419號所為裁定，提起
抗告，本院裁定如下：
      主    文
抗告駁回。
抗告訴訟費用新臺幣壹仟元由抗告人負擔。
      理    由
一、本件抗告意旨略以：相對人於原審所提本訴與抗告人於原審
    所提反訴之訴訟標的相同，依民事訴訟法第77條之15規定，
    抗告人所提之反訴不應另徵裁判費，惟原審法院不察，命抗
    告人繳納反訴裁判費用。又抗告人對於台灣屏東地方法院98
    年度訴字第419 號判決不服提起上訴，聲明(一)駁回相對人請
    求抗告人應將坐落屏東市○○段如一審附表所示土地上「應
    拆除或挖除之地上物」欄所示之地上物除去，並將土地交還
    相對人之訴，(二)相對人應容忍抗告人就系爭土地為地上權人
    之登記。詎料，原審法院以裁定就上開聲明部分分別核定訴
    訟標的價額，命抗告人繳納上訴裁判費，然抗告人於原審提
    起反訴是依法官於98年11月24日言詞辯論程序中指示而為，
    亦為原審法官所明知，原審法院未將溢繳之反訴裁判費退款
    ，猶以抗告人未據繳納裁判費以裁定駁回抗告人之上訴，顯
    難認為合法。爰提起本件抗告，請求將原審繳交之反訴費用
    新台幣（下同）29,215元移作上訴費用，不足部分28,121元
    由上訴人補繳並廢棄原裁定云云。
二、按提起民事第二審上訴，應依民事訴訟法第77條之16第1 項
    規定繳納裁判費，為必須具備之程式。又上訴不合程式或有
    其他不合法之情形而可以補正者，原第一審法院應定期間命
    其補正，如不於期間內補正，應以裁定駁回之。民事訴訟法
    第442條第2項定有明文。又本訴與反訴之訴訟標的相同者，
    反訴不另徵收裁判費，此觀民事訴訟法第77之15條第1項之
    規定自明。
三、經查，相對人於原審提起本訴，依民法第767 條物上請求權
    及第179 條返還不當得利等法律關係，請求抗告人拆除地上
    物並返還土地及給付相當於租金之不當得利，抗告人嗣於原
    法院審理中提起反訴，依民法第772條準用第769條時效取得
    地上權之規定，請求相對人容忍其為地上權之登記，是抗告
    人所提之反訴與相對人之本訴，二者訴訟標的顯屬不同，自
    無民事訴訟法第77條之15第1 項規定之適用。原審法院認反
    訴之訴訟標的與相對人提起之本訴訴訟標的不同，故反訴部
    分，仍應繳納裁判費，並無違誤，抗告人主張其提起之反訴
    ，不應徵收裁判費，自屬誤解，洵無可採。從而，原審法院
    就抗告人所提之上訴，分別核定本訴部分之訴訟標的價額為
    3,758,352 元，反訴部分之訴訟標的價額為1,445,520 元及
    命抗告人於裁定送達後10日內補繳此二者之上訴裁判費5 萬
    7336元、2 萬3032元，並無不當，此裁定已於100 年1 月20
    日（原裁定誤繕為1 月19日）送達抗告人，有該裁定及送達
    證書附卷可憑，抗告人逾期未補正，經原審駁回其訴，核無
    違誤，抗告意旨指摘原裁定不當，求予廢棄，為無理由，應
    予駁回。
四、據上論結，本件抗告為無理由，爰依民事訴訟法第495條之1
    第1項、第449條第1項、第95條、第78條，裁定如主文。
中    華    民    國   100    年    4     月    26    日
                              民事第五庭
                                  審判長法官  簡色嬌
                                  法      官  陳真真
                                  法      官  黃科瑜
以上正本證明與原本無異。
如不服本裁定應於送達後10日內向本院提出再抗告狀（並按他造
當事人之人數附繕本），並繳納再抗告費新台幣1,000 元。
再為抗告僅得以適用法規顯有錯誤為理由，並應委任律師為代理
人。如委任律師提起抗告者，應一併繳納抗告費。
中    華    民    國    100     年    4   月    27    日
                                  書  記  官  彭筱瑗
附註：
抗告人之配偶、三親等內之血親、二親等內之姻親，或抗告人為
法人、中央或地方機關時，其所屬專任人員具有律師資格並經法
院認適當者，亦得為第三審代理人。
抗告人或其法定代理人具有律師資格者及前項情形，應於提起抗
告或委任時釋明之。